【裁判字號】    96,重訴,26
【裁判日期】    970912
【裁判案由】    毒品危害防制條例
【裁判全文】
臺灣苗栗地方法院刑事判決              96年度重訴字第26號
公  訴  人  臺灣苗栗地方法院檢察署檢察官
被      告  丁○○原名丙○○.
選任辯護人  江錫麒律師
被      告  乙○○
                    （在押）
選任辯護人  白裕棋  律師
            常照倫  律師
上列被告等因違反毒品危害防制條例案件，經檢察官提起公訴（
96年度偵字第1039、2021號），本院判決如下：
    主  文
丁○○共同運輸第一級毒品，處有期徒刑五年。扣案之第一級毒
品海洛因貳佰零貳包（合計淨重玖佰陸拾捌點參伍公克，另含內
有海洛因殘渣無法析離之空包裝總重捌拾參點柒肆公克）沒收銷
燬之。如附表所示之物均沒收。
乙○○共同運輸第一級毒品，處無期徒刑，褫奪公權終身。扣案
之第一級毒品海洛因貳佰零貳包（合計淨重玖佰陸拾捌點參伍公
克，另含內有海洛因殘渣無法析離之空包裝總重捌拾參點柒肆公
克）沒收銷燬之。如附表所示之物均沒收。
    犯罪事實
一、乙○○與丁○○共同基於運輸第1 級毒品海洛因（下稱海洛
    因）及私運管制物品海洛因進口之犯意聯絡，先由乙○○於
    不詳時間在越南胡志明市，將因不詳原因取得之海洛因202
    小包，藏置於木製鐘錶殼內並分裝成二大箱，再由乙○○於
    96年2 月8 日在同市某飯店之客房內，指示丁○○與同有犯
    意聯絡而真實姓名年籍不詳、通曉越南語、國語之某成年翻
    譯人員於翌日（即同月9 日）將上開內藏海洛因之二大箱物
    品，攜往越南某貨運行託運。以此郵寄空運方式，利用不知
    情之貨運行運送人員，將上開海洛因走私運輸進入臺灣地區
    之桃園國際機場，經由尚達報關行報關領取後，再由不知情
    之加悅運輸有限公司（下稱加悅公司）人員陳志宏駕車沿國
    道一號高速公路載運至臺中市○○路之DPEX快遞公司，其後
    再由順捷貨運代理股份有限公司（下稱順捷公司）派員至
    DPEX快遞公司將該批海洛因領回。丁○○於越南託運該批海
    洛因後，旋即搭機返回國內，並於同年12日16時許，前往臺
    中市○○街14號順捷公司提領該批海洛因，嗣於同日16時30
    分許，為法務部調查局中部地區機動工作組（下稱中機組）
    人員前往當場查獲，並扣得走私運輸入境之海洛因共202 小
    包（合計淨重968.35公克，另含內有海洛因殘渣無法析離之
    空包裝總重83.74 公克），始悉上情。
二、案經法務部調查局中部地區機動工作組報請臺灣苗栗地方法
    院檢察署檢察官偵查後起訴。
    理  由
壹、關於證據能力有爭執部分之認定
一、兩造關於證據能力有爭執者，僅辯護人對於共同被告丁○○
    於偵查中之供述認無證據能力，理由為其偵查中供述未經交
    互詰問（本院卷第30頁；本院於準備程序中整理此部分意見
    時，誤記載為對被告以外之人於偵查中所為之陳述，均有爭
    執【本院卷第47頁】，惟其真正爭執情形，仍以辯護人實際
    提出之意見為準）。至於本案其他證據則無證據能力爭執。
二、本院對於上開爭執，審認如下：
（一）按被告以外之人於審判外之言詞陳述，除法律有規定者外
      ，不得作為證據，刑事訴訟法第159 條第1 項定有明文（
      下稱傳聞法則）。本案中關於共同被告丁○○（對於被告
      乙○○本人而言，即為被告以外之人）於警詢中之陳述，
      既經乙○○之辯護人爭執其證據能力（本院卷115 頁），
      又查無法定例外得為證據之事由，依照上開規定，就被告
      乙○○部分，自不得作為證據。
（二）又按被告以外之人於偵查中向檢察官所為之陳述，除顯有
      不可信之情況者外，得為證據，同法第159 之1 第2 項亦
      有明文規定。本案中關於共同被告丁○○（對於被告乙○○本人而言，即為被告以外之人）於檢察官訊問時所為之
      陳述，查無顯有不可信之情況（應指有強暴、脅迫、詐欺
      或利誘等不正取供之情形），依照上述規定，自得為證據
      。至於辯護人指共同被告丁○○於檢察官訊問時所為之陳
      ，未經交互詰問，故無證據能力乙節，顯與現行刑事訴訟
      法未強制檢察官於偵訊中應行交互詰問程序有違（同法第
      248 條第1項參照），而屬無據。
貳、認定犯罪事實所根據的證據及理由
一、被告丁○○對於全部犯罪事實均在偵、審中坦白認罪，於本
    院審判中並以證人身份對於伊如何受指示托運本案毒品，又
    如何與越南語翻譯（依罪疑唯輕之認定原則，應認定已成年
    ）一同前往托運本案毒品及於回台後前往領取本案毒品等各
    節，均有明確指證（本院卷第182-223 頁）。又關於本案毒
    品經郵寄托運運送入境後，如何自國際機場輾轉運送至順捷
    公司，再經中機組人員於被告丁○○前往領取時當場查獲等
    情，亦分別經證人即加悅公司人員陳志宏於警詢中及證人即
    承辦本案之調查員戊○○於本院審理中各有詳細之證述說明
    （偵字第2021號卷第5-7 頁、本院卷第22 3-236頁）。又本
    案毒品除經扣案可證外，並經送法務部調查局鑑定結果顯示
    ：送驗檢品202 包均含第一級第6 項毒品海洛因成分，合計
    淨重968.35公克（空包裝總重83.74 公克），此有法務部調
    查局96年3 月16日調科壹字第09623022 960號鑑定書在卷可
    憑（偵字1039號卷第56頁），顯見其為第一級毒品無誤。是
    此部分事實，應可認定。
二、茲有爭執者在於究竟指示被告丁○○托運本案毒品之人，是
    否即為被告乙○○？訊據被告乙○○矢口否認有此犯行，辯
    稱：對於本案從頭到尾都不清楚，也都不在場，實際指示托
    運本案毒品之人應是甲○○等語，惟基於下列事證，可以認
    定被告乙○○即為指示被告丁○○托運本案毒品之人：
（一）被告丁○○以證人身份於本院中之證詞，已明確指證被告
      乙○○指示伊托運本案毒品之相關細節，詳細情形即如犯
      罪事實欄所載，其中關於被告乙○○係在越南指示本件毒
      品托運案乙節，並有檢察官所提出之被告乙○○之入出境
      查詢結果瀏覽列本附卷可為佐證（本院卷第54頁）。再回
      顧被告丁○○遭中機組人員當場查獲而接受警詢之第一時
      間，即供出指示伊托運並領取本案毒品之人即為被告乙○○（偵字第1039號卷第4-11頁），顯見上開審判中之證述
      內容，確實具有極高之可信度。（此處被告丁○○之警詢
      供述係用以證明其個人證詞之可信度，並駁斥被告乙○○
      對其證詞可信度之質疑，而非為本案認定犯罪事實基礎之
      證據，故不受前開傳聞法則之限制，本案犯罪事實之證據
      ，仍為證人即被告丁○○於本院審判中之證詞。可比較參
      考美國聯邦證據法第801 條第（d） 項第（1） 款關於證
      人先前陳述屬非傳聞之規定）。此因遭查獲後隨即接受警
      詢之第一時間，通常不及編織不實供詞以隱匿事實，其供
      述內容自可為證人其後證詞可信度之佐證。尤其對照證人
      即承辦本案之調查員戊○○於本院所證，當時被告丁○○
      並無隱瞞被告乙○○之意，而是直接將被告乙○○供出（
      本院卷第235 頁），則更可佐證被告丁○○當時供出乙○○，非在迎合調查局人員，而是真實之反應，更加提高其
      後相同證詞之可信度。
（二）中機組曾對被告乙○○之女友陳嘉雯進行通訊監察。監察
      結果顯示：被告丁○○曾在托運本案毒品當日，致電陳嘉
      雯表示「今天要寄，但找不到老闆（應即指被告乙○○）
      」，陳嘉雯則告以「那我再跟他說」（96年2 月9 日11時
      1 分54秒通訊監察譯文，偵字第1039號卷第16頁）；被告
      丁○○於托運後提領前亦再致電陳嘉雯表示「我找不到老
      闆（應仍指被告乙○○）」、「那個店今天尾牙沒有開，
      要到禮拜一（指本案之順捷公司未營業以供提領托運貨物
      ）」（96年2 月10日11時41分2 秒通訊監察譯文，偵字第
      1039號卷第17頁），依照證人即承辦本案之調查員戊○○
      於本院之證詞，此段對話實際上即為破案之關鍵（由此研
      判係托運毒品入境，進行全面清查貨運行，詳見本院卷第
      233 頁）。而關於陳嘉雯為被告乙○○之女友乙節，已經
      被告乙○○當庭肯認無誤（本院卷第239 、240 頁）。由
      此等於間接證實被告丁○○在托運本案毒品前後，均會主
      動與被告乙○○聯絡，而在聯絡不到被告乙○○時，則轉
      請其女友陳嘉雯代為轉達其實際執行進度。則被告乙○○
      辯稱對於本案從頭到尾均不知情，顯非事實。
（三）中機組也曾同時對被告丁○○進行通訊監察。監察結果顯
      示：被告乙○○曾在被告丁○○遭執行逮捕後，發簡訊給
      丁○○，內容為：「速回客人趕要出！」（96年2 月12日
      21時52分15秒，見本院卷第143 頁），此通簡訊並經被告
      乙○○當庭證實確實有發過此通簡訊催促丁○○盡速出貨
      （本院卷第241 頁）。雖然被告就此解釋辯稱：當時是遭
      甲○○恐嚇，才替甲○○發簡訊催貨（本院卷第245 頁）
      ，但如果真是由甲○○指示被告丁○○托運本案毒品，則
      隱匿其事猶恐不及，何以還要透過被告乙○○來催貨？何
      以指示托運之甲○○催貨無效，反要透過「從頭到尾都不
      清楚」（被告乙○○之辯解用語）的被告乙○○來催貨？
      再者，如前所述，被告丁○○在托運前後，均主動向被告
      乙○○報告執行進度，倘是甲○○所指示托運，又如何合
      理解釋此事？
（四）由上述情形可知：證人即被告丁○○之審判中證詞，不僅
      是其單方面之片面指證而已，有部分重要情節並經被告乙○○本人予以直接或間接證實，而可認所證非虛。被告乙○○雖辯稱：從頭到尾都不清楚，應是甲○○所為，並就
      上開催貨簡訊乙節，推託係因甲○○恐嚇伊之結果，甚至
      在證人即被告丁○○當庭揭發被告乙○○曾在本院審判中
      多次私下企圖影響其證詞後（此有檢察官所提出被告乙○○交給被告丁○○之三張紙條可為佐證，本院卷第254-25
      6 頁，另關於此部分證詞，見本院卷第199-205 、219 頁
      ），仍以「怕甲○○恐嚇她（指被告丁○○，下同）指證
      我，所以才跟她聯絡（指影響被告丁○○證詞乙事）」為
      置辯之理由（本院卷第238 頁），將一切無法合理說明之
      不利事證全部導向甲○○，而以甲○○為其辯詞之樞紐；
      然而，所謂「甲○○」之人經本院命警查訪結果，據其胞
      妹丁鈺貞向警方表示：甲○○經常不在家中，多在外居住
      ，目前好像在大陸，無法聯絡等情，有彰化縣警察局鹿港
      分局訪查紀錄表乙份在卷可憑（本院卷第108 頁），辯護
      人因而亦未再請求傳喚甲○○（本院卷第113 、114 頁）
      。由此可知，被告乙○○之辯詞雖以甲○○之人為其關鍵
      ，但根本難以向甲○○本人獲得證實，甚至可以預期縱使
      甲○○經傳喚到庭，亦不可能證稱其即為本案指示托運毒
      品之人。再者，本案中亦欠缺合理事證可認甲○○即為指
      示被告丁○○托運毒品之人。在此情形下，被告乙○○之
      辯解，等同徒托空言，根本無從採信。且若甲○○果如被
      告乙○○所言，既已恐嚇被告乙○○在先，令其向丁○○
      聯繫催貨，事後又有可能恐嚇被告丁○○，令其為不實之
      指證，則被告乙○○大可於本院審理初始即向本院陳明，
      何以冒著遭受羈押之風險（本院於被告乙○○到庭之第一
      次準備程序即諭知其不可與被告丁○○聯絡，否則可能因
      此遭羈押，本院卷第47頁參照），私下與被告丁○○聯繫
      ，終至最後遭本院當庭羈押（本院卷第222 頁）？由此亦
      足認為被告乙○○辯解中推託給甲○○之詞，應係臨訟編
      織之詞，不可採信。
三、綜上所述，被告乙○○所辯，實屬卸責之詞，不足採信。本
    件事證明確，被告丁○○及乙○○之犯行，均可認定，應依
    法論科。
參、論罪科刑的理由：
一、海洛因是毒品危害防制條例第2 條第2 項第1 款規定之第1
    級毒品，亦係行政院依據懲治走私條例第2 條第1 項所定「
    公告管制物品項目及其數額」中之甲類第4 款管制進出口物
    品。故被告兩人之行為，均是犯毒品危害防制條例第4 條第
    1 項之運輸第1 級毒品罪及懲治走私條例第2 條第1 項私運
    管制物品罪，被告兩人於運輸海洛因前之持有低度行為，應
    為其運輸之高度行為所吸收，不另論罪。
二、被告兩人與不知名之某成年越南語翻譯人員，就上述運輸及
    私運犯行，均有犯意聯絡及行為分擔，為共同正犯。又被告
    兩人利用不知情之運送人員將本案毒品自越南一路輾轉運輸
    至順捷公司，為間接正犯。
三、被告兩人所犯上開運輸及私運犯行，係以1 行為而觸犯2 罪
    名之想像競合犯，應依刑法第55條前段規定，從1 較重之運
    輸第1級毒品罪處斷。
四、被告丁○○僅係受被告乙○○指示而托運及前往領取本案毒
    品，在本案共犯結構中，所扮演之角色單純，不法內涵亦較
    輕，倘與居操控地位之被告乙○○，均處以無期徒刑以上之
    法定刑，顯然有違罪刑相當原則，而有情輕法重之情形，為
    實現分配正義，妥適為國家刑罰權之行使，應認其已符合刑
    法第59條所規定犯罪情狀顯可憫恕，科以最低度刑仍嫌過重
    之情形，而酌量減輕其刑（公訴檢察官亦同此見解，本院卷
    第250 頁）。另本案運輸之毒品海洛因數量高達近千克，係
    自海外輸入境內，倘流入市面，其毒害所及，非僅至國人多
    數生命、身體受其侵害，社會、國家法益亦不能免，更完全
    符合立法上原先欲加從重處罰之暴利特質（非一般少量小額
    之販賣、運輸可比擬）。若僅藉由長期自由刑措置，已無法
    達成防制目的，亦有悖於公平正義，是以被告乙○○居於主
    控地位，自無刑法第59條減輕其刑規定之適用，併此敘明。
五、被告丁○○另於偵查中已供述有關被告乙○○之犯罪事證，
    並因而使檢察官得以追訴共犯即被告乙○○，檢察官亦已事
    先同意依證人保護法相關規定減免，而於偵訊筆錄中記載甚
    明（偵字第1039號卷第45頁），是應依證人保護法第14 條
    第1 項之規定，予以減輕其刑。
六、被告丁○○有上開2 種刑之減輕，應依刑法第70條之規定遞
    減之，並依同法第71條之規定，先依較少之數（即刑法第59
    條之減輕）減輕之。
七、審酌被告乙○○所為本件犯行情節，尚非同質犯罪中，最為
    嚴重極端者（如：如經營大型毒品製造工廠，生產數量龐大
    ，並已經從事販售），未達求其生而不可得之程度，在法定
    刑僅有死刑、無期徒刑之情形下，應以無期徒刑為適當之刑
    ；被告丁○○原僅處於被支配之地位，行為分工內容單純，
    犯後，積極配合檢方追訴共犯，無懼於被告乙○○多次企圖
    影響其供述內容，仍據實陳述作證，深具悔意等一切情狀，
    分別就2 被告各量處如主文所示之主刑。其中被告乙○○既
    經宣告無期徒刑，依刑法第37條第1 項規定，應併為褫奪公
    權終身之宣告。查獲扣案之毒品海洛因202 包（合計淨重96
    8. 35 公克，空包裝總重83.74 公克），已經鑑定屬實而如
    前所述，應依毒品危害防制條例第18條第1 項前段之規定，
    於各宣告之主刑後，宣告沒收銷燬之（依本院職權所已知，
    空包裝內因含有海洛因殘渣無法析離，故均併同沒收銷燬之
    ）。如附表所示扣案之物，均係被告丁○○或其共犯所有，
    且為其供本件運輸毒品所用之物，已經被告丁○○供承在卷
    （本院卷第246 頁），應依毒品危害防制條例第19條第1 項
    ，亦於各宣告之主刑後，宣告沒收（因均已扣案，故不併為
    全部或一部不能沒收時，追徵其價值之諭知）。
肆、適用之法律
一、刑事訴訟法第299 條第1 項前段。
二、毒品危害防制條例第4 條第1 項、第18條第1 項前段、第19
    條第1項。
三、懲治走私條例第2 條第1 項。
四、證人保護法第14條第1項。
五、刑法第11條前段、第28條、第55條、第37條第1 項、第89條
    。
本案經檢察官黃棋安到庭執行職務。
中    華    民    國    97    年    9     月    12    日
                  刑事第一庭  審判長法  官  劉 興 浪
                                    法  官  羅 貞 元
                                    法  官  蔡 志 宏
以上正本證明與原本無異。
如不服本判決，應於判決送達後10日內向本院提出上訴狀（應抄
附繕本），其未敘述上訴理由者，應於上訴期間屆滿後20日內補
提理由書狀於本院，上訴於臺灣高等法院臺中分院。告訴人或被
害人如對於本判決不服者，應具備理由請求檢察官上訴，其上訴
期間之計算係以檢察官收受判決正本之日期為準。
                                    書記官  張 玉 楓
中    華    民    國    97    年    9     月    12    日
附記論罪之法條全文：
毒品危害防制條例第4條第1項：
製造、運輸、販賣第一級毒品者，處死刑或無期徒刑；處無期徒
刑者，得併科新臺幣1 千萬元以下罰金。
懲治走私條例第2 條第1 項
私運管制物品進口、出口逾公告數額者，處7年以下有期徒刑，得
併科新臺幣3百萬元以下罰金。
附表：扣案宣告沒收物品一覽表
一、承裝本案海洛因之外木盒及錶殼機件壹箱。
二、門號Ｚ000000000、廠牌NOKIA 行動電話（含SIM
    卡）壹具。
三、門號Ｚ000000000、廠牌NOKIA 行動電話（含SIM
    卡）壹具。
四、包裝紙箱貳個。


司法院資訊處製作；財團法人民間司法改革基金會備份。
